臺灣新竹地方法院民事簡易判決　　　　95年度竹簡字第1324號
原　　　告　甲○○
被　　　告　乙○○
上列當事人間請求損害賠償事件，本院於民國96年2 月26日辯論
終結，判決如下：
    主  文
被告應給付原告新臺幣捌萬捌仟零捌拾柒元，及自民國九十五年
十二月二日起至清償日止，按年息百分之五計算之利息。
原告其餘之訴駁回。
訴訟費用由被告負擔百分之六十，餘由原告負擔。
本判決第一項得假執行。
    事實及理由
一、原告訴之聲明：被告應給付原告新台幣(下同)135,000 元，
    及自起訴狀繕本送達翌日起至清償日止，按年息百分之 5計
    算之利息。
二、事實摘要：
  (一)原告主張：其所有車號5918-FZ號自用小客車(下稱：系爭
      車輛)，該車於民國95年7月17日12時15分許，由其兒子友
      人葉維倫駕駛至國道一號316公里900公尺處，遭被告乙○
      ○駕駛車號F5-5745 號自小客車從後追撞，致該車受有損
      害，嗣經原告支付系爭車輛必要修繕費用工資72,985元、
      零件62,015元，合計支出費用135,000 元，業經原告給付
      匯豐汽車股份有限公司豐原營業所完畢，是原告爰依民法
      第184條第1 項前段、第191條之2及第196條規定，請求被
      告賠償系爭車輛因此所生之損害135,000元。
  (二)被告經合法通知，並未於最後言詞辯論期日到場，亦未提
      出書狀作任何答辯。
三、程序方面：
  (一)按訴狀送達後，原告不得將原訴變更或追加他訴，但擴張
      或減縮應受判決事項之聲明者，不在此限，此為民事訴訟
      法第255條第1項第3 款所明定。查原告訴之聲明原為「被
      告應給付原告15萬元。」，嗣於言詞辯論終結前更改訴之
      聲明為「被告應給付原告135,000 元，及自起訴狀繕本送
      達翌日起至清償日止，按年息百分之5 計算之利息。」，
      則原告訴之聲明既係對於被告減縮請求之本金，及追加請
      求被告給付遲延利息，其訴訟標的仍屬同一，並未變更或
      追加，且不甚礙被告防禦及訴訟終結，參諸前揭規定，應
      予准許，合先敘明。
  (二)又本件被告經合法通知，未於最後言詞辯論期日到場，核
      無民事訴訟法第386 條各款所列情形，爰依原告聲請，由
      其一造辯論而為判決，併此敘明。再因侵權行為涉訟者，
      得由行為地之法院管轄，此為民事訴訟法第15條第1 項所
      明定。且因侵權行為涉訟者，得由行為地之法院管轄，為
      民事訴訟法第15條第1 項所明定。所謂行為地，凡為一部
      實行行為或其一部行為結果發生之地皆屬之( 最高法院56
      年台抗字第369號判例意旨參照)。查本件車禍發生地點雖
      係在國道一號316公里900公尺處，此有內政部警政署國道
      公路警察局第四警察隊於95年11月21日以公警四交字第09
      50406456號函檢送本件事故之道路交通事故現場圖、現場
      照片、道路交通事故調查報告表(一)、(二)暨各該當事人
      之談話紀錄附卷可稽，惟原告所有之系爭車輛確因本件車
      禍受損，而因原告住所在新竹縣峨眉鄉石井村6鄰64-1 號
      ，業據原告提出其自身之戶籍謄本一紙為憑，是被告之住
      所地雖不在本院轄區，且被告亦未到庭應訊，惟因本件車
      禍造成原告損害地點，即被告涉有過失不法侵害原告權利
      之行為地點既在新竹縣，揆之上開規定，本院就本案自有
      管轄權，附此敘明。
四、本院之判斷：
  (一)查原告主張其所有系爭車號5918-FZ 號自用小客車，於95
      年7 月17日12時15分許，由其兒子友人葉維倫駕駛至國道
      一號316公里900公尺處，遭被告駕駛車號F5-5745 號自小
      客車從後追撞，致該車受有損害，嗣經原告支付汽車維修
      費用合計135,000 元，業據提出台灣省台南區車輛行車事
      故鑑定委員會鑑定意見書、行照、車損維修照片、匯豐汽
      車股份有限公司豐原營業所電子計算機統一發票、匯豐豐
      原廠結帳清單、匯豐豐原廠維修工作單、匯豐汽車股份有
      限公司理賠專用估價單等為證，且經本院依職權向內政部
      警政署國道公路警察局第四警察隊調閱本件車禍事故資料
      核閱無訛，此有內政部警政署國道公路警察局第四警察隊
      於95年11月21日以公警四交字第0950406456號函檢送本件
      事故之道路交通事故現場圖、現場照片、道路交通事故調
      查報告表(一)、(二)暨各該當事人之談話紀錄附卷可稽，
      是被告未到庭陳述，復未提出書狀答辯以供本院斟酌，則
      原告主張之事實，自堪信為真實。
  (二)按汽車行駛時，駕駛人應注意車前狀況，並隨時採取必要
      之安全措施，此為道路交通安全規則第94條第3 項所明定
      ，次按，汽車行駛高速公路，前後兩車間之行車安全距離
      ，在正常天候狀況下，於時速60公里時，應保持最小距離
      30公尺，亦為高速公路交通管制規則第6條第1項所定有明
      文，參諸本件車禍發生當時天候晴，日間有自然光線、路
      面乾燥、無缺陷、亦無障礙物，且視距良好等情，為前述
      道路交通事故調查報告表(一)記載甚明，顯見並無不能注
      意之情事，然被告竟疏未注意及此，於駕駛前開自用小客
      車行經上開地點時，並未保持適當之行車安全距離，及注
      意車前狀況，而隨時採取必要之安全措施，旋由後方撞擊
      原告所有之系爭車輛，而致系爭車輛受損，是被告之過失
      行為與原告之損害結果間自具有相當因果關係，是被告就
      本件肇事應負過失侵權行為責任，洵堪認定。
  (三)再按，因故意或過失不法侵害他人之權利者，負損害賠償
      責任，不法毀損他人之物者，被害人得請求賠償其物因毀
      損所減少之價值，民法第184條第1項前段、同法第196 條
      分別定有明文。又物被毀損時，被害人除得依據民法第19
      6 條請求賠償外，並不排除民法第213條至第215條之適用
      ，依民法第196 條請求賠償物被毀損所減少之價額，得以
      修復費用為估定之標準，但以必要者為限 (例如：修理材
      料以新品換舊品，應予折舊)，亦有最高法院77年度第9次
      民事庭會議決議、同院60年度臺上字第1505號判決及73年
      度臺上字第1574號等判決可資參照。查本件原告主張其所
      有系爭車輛因遭被告撞及，致該車多處受損，計已支付修
      理費用工資72,985元、零件62,015元，合計支出費用135,
      000 元，業經原告提出車損修復照片、匯豐汽車股份有限
      公司豐原營業所電子計算機統一發票、匯豐豐原廠結帳清
      單、匯豐豐原廠維修工作單、匯豐汽車股份有限公司理賠
      專用估價單等為證，惟原告請求被告賠償受損車輛所減少
      之價額，自以必要者為限，則原告所有系爭車輛係於92年
      7 月10日新領牌照開始使用，有行車執照附卷可憑，算至
      本件事故發生時(即95年7月17日)已使用逾3年又1個月(未
      滿1月以1月計，營利事業所得稅結算申報準則第95條第 8
      款參照 )，依前揭說明，其以新品取代舊品間之差價應予
      折舊扣除。是故關於原告所有系爭車輛因毀損所減少之價
      額，既得以必要之修復費用為估定之標準，依原告所提統
      一發票之記載，更新零件費用合計為62,015元，本院依行
      政院(七九)財字第○六七○號、臺(四五)財字第一四八○
      號令公布之固定資產耐用年數表及固定資產折舊率表，採
      定率遞減法計算其折舊，即自用小客(貨)車耐用年數5 年
      ，每年折舊率千分之三六九，是原告所有系爭車輛更新零
      件折舊後金額應為15,102元(計算方式詳附表所示)。從而
      ，原告得請求被告賠償修復系爭車輛之工資72,985元、零
      件15,102元，共計88,087元【計算式為：(15,102+72,985
      )=88,087】。則原告請求被告給付上開金額，洵屬有據。
  (四)從而，原告請求被告賠償88,087元，及自起訴狀繕本送達
      翌日即95年12月2日起至清償日止，按年息百分之5計算之
      利息，為有理由，應予准許，逾此部分之請求，即屬無據
      ，應予駁回。
五、假執行之宣告：
　　本件係屬民事訴訟法第427條第1項適用簡易程序所為被告敗
    訴之判決，爰依職權宣告假執行。
六、結論：本件原告之訴為一部有理由，一部無理由，應依民事
    訴訟法第436條第2項、第385條第1 項前段、第79 條、第83
    條第1項前段、第389條第1項第3款，判決如主文。
中　　華　　民　　國　　96　　年　　2 　　月　　27　　日
                  新竹簡易庭    法　官　王佳惠
以上正本係照原本作成。
如對本判決上訴，須於判決送達後20日內向本院提出上訴狀。
中　　華　　民　　國　　96　　年　　2 　　月　　27　　日
                                書記官　林淑瑜
┌───────────────────────────────────┐
│車牌號碼5918-FZ號自用小客車更新零件費用折舊之計算                     │
├──────┬────────────────────────────┤
│第一年折舊  │62,015x0.369=22,884                                     │
├──────┼────────────────────────────┤
│第二年折舊  │(62,015-22,884)x0.369=14,439                            │
├──────┼────────────────────────────┤
│第三年折舊  │(62,015-22,884-14,439)x0.369=9,111                      │
├──────┼────────────────────────────┤
│第四年折舊  │(62,015-22,884-14,439-9,111)x0.369x1/12=479             │
├──────┼────────────────────────────┤
│時價亦即折舊後之金額│ 62,015-22,884-14,439-9,111-479=15,102          │
├──────────┴────────────────────────┤
│備註：右列計算元以下均四捨五入。                                      │
└───────────────────────────────────┘
